# 处置但不丧失控制权时，商誉的处理

提问人：yuxb 时间：2018-11-30 15:26:10
请教陈老师：母公司部分处置子公司股权、在不丧失控制权的情况下，在合并口径是否需要按比例结转商誉？

回答人：chenyiwei
不减少合并报表层面的商誉。商誉作为一项资产，应注意保持其完整性。

提问人：yud198 时间：2018-12-01 11:36:38
请问陈版主，A公司非同一控制下合并B公司，然后B公司还有子公司，合并后B公司处置了其中一家子公司的少数股权，但因合并时公允价值和账面价值不一致，在B公司自身的合并上确认冲减的资本公积是 80 万多，但在A公司层面按照公允口径需要冲减资本公积70 万，那在A公司层面，这个新的-10万的差异，一方调整了资本公积，另一方应该影响的是合并报表的哪个科目呢？谢谢！

回答人：chenyiwei
少数股东权益。因为B自身合并报表和A合并报表中对该子公司的少数股权的计量基础不同。

提问人：yuxb 时间：2018-12-01 17:20:06
这样的话，个别报表的长期股权投资因转让而减少了，该减少包括对应的合并报表商誉部分。则在编制合并报表时，要恢复该商誉部分。对吧，陈老师？

回答人：chenyiwei
是，确保合并报表层面的商誉金额不因此次股权变动而发生变化。

提问人：yuxb 时间：2018-12-01 23:13:56
陈老师：我理解现行准则是这个意思，但我有不同看法。举例如下： 假设 1 ，非同一控制合并取得一子公司80%股权，确认了 80 万元商誉。一年后转让了该子公司20%股权，按现行准则，虽然持有该子公司股权变为60%。但 80 万元商誉不变。 假设 2 ，还是非同一控制合并取得同一子公司，但初始取得就是60%股权，则仅应确认 60 万元商誉。 假设 1 和假设 2 都是非同一控制下合并，最终结果都是持有同一子公司60%股权，但最终结果的商誉不同。 上述是从结果看。从经济活动本身看，假设 1 情况下，合并后转让20%股权的价格，一定是包含相对应的商誉（子公司公允价值大于可辨认净资产公允价值）部分。所以，转让股权不按比例转销商誉，会造成商誉与转让对价重复。 当然，可以认为，如商誉不增值，虽然部分转让不转销，但会通过减值来减少。但如果商誉增值了，达到部分转让且不转销也不存在减值的程度，这种情况下就不能计提商誉减值，相当于确认了商誉增值。我认为确认商誉增值，不符合商誉的计量属性。 我的理解对错？请陈老师给予指点。

回答人：chenyiwei
这个问题的根源是现行准则对商誉计量的“部分商誉法”（母公司理论下的产物）与实体理论冲突造成，但如果不改变商誉的计量模型，则没有很好的解决办法。